臺灣板橋地方法院刑事判決　　　　　　 100年度訴字第1001號
公　訴　人　臺灣板橋地方法院檢察署檢察官
被　　　告　張志新
指定辯護人　本院公設辯護人湯明純
上列被告因強盜案件，經檢察官提起公訴（100 年度偵字第8446
號），本院判決如下：
    主  文
張志新意圖為自己不法之所有，以恐嚇使人將本人之物交付，累
犯，處有期徒刑壹年拾月。
    事  實
一、張志新前因違反懲治盜匪條例案件，經臺灣彰化地方法院以
    87年度少連訴字第23號判處有期徒刑11年確定；復因竊盜案
    件，經同法院以87年度易字第1334號判處有期徒刑4 月確定
    ，嗣經同法院以96年度聲減字第3628號裁定減為有期徒刑2
    月確定；又因妨害兵役案件，經國防部中部地方軍事法院判
    處有期徒刑4 月，嗣經同法院以97年度聲減字第10號裁定減
    為有期徒刑2 月確定，上開3 罪復經臺灣彰化地方法院以97
    年度聲字第846 號裁定應執行有期徒刑11年2 月確定，於民
    國98年9 月21日縮刑期滿執行完畢。詎猶不知悔改，因失業
    經濟困窘，於99年10月15日晚間，在臺北縣板橋市（現改制
    為新北市板橋區○○○○路與貴興路口附近，攔停並搭乘劉
    賢宇所駕駛車牌號碼5B－656 號營業小客車，稱欲至湖口交
    流道，至湖口交流道後，復指示劉賢宇將其載往位於新竹市
    ○○路48號之玄奘大學，張志新於抵達後，竟意圖為自己不
    法之所有，於同日晚間10時29分許，向劉賢宇稱位置不對，
    要求劉賢宇駛往玄奘路247 號旁下坡處，見四下人煙罕至，
    便以臺語詢問：「等一下！等一下！要多少錢？」，劉賢宇
    答稱：「（新臺幣〔下同〕）2 千元」，張志新即向劉賢宇
    恫稱：「啊我沒錢！我要跟你搶！」，劉賢宇以其賺錢不易
    為由求饒，惟張志新仍恫稱：「我就是要跟你搶！我也是被
    逼的，你的車子、錢、手機留下來！」，以此恐嚇言語致劉
    賢宇心生畏懼，因而交付其所有之200 元現金，並以左手迅
    即解開安全帶，開門逃跑至玄奘路239 巷口草叢內躲藏，張
    志新則將該營業小客車駛走，以此方式取得200 元現金及該
    車（價值約10萬元）得手，張志新復打破該車之「TAXI」招
    牌（毀損部分未據告訴），並將該車棄置於板橋市浮洲橋上
    。嗣經劉賢宇報警處理，為警於翌（16）日下午1 時27分許
    ，在前揭營業小客車內置杯架上採得檳榔渣1 個及刮鬍刀1
    支，經以棉棒採驗其上留存之唾液檢體送請鑑驗，發現其DN
    A －STR 型別與張志新相符，始查悉上情。
二、案經劉賢宇訴由新竹市警察局第三分局報告臺灣新竹地方法
    院檢察署呈請臺灣高等法院檢察署檢察長令轉臺灣板橋地方
    法院檢察署檢察官偵查起訴。
    理  由
壹、證據能力方面：
    按被告以外之人於審判外之言詞或書面陳述，除法律有規定
    者外，不得作為證據；又被告以外之人於審判外之陳述，雖
    不符合同法第159 條之1 至第159 條之4 之規定，但經當事
    人於審判程序同意作為證據，法院審酌該言詞陳述或書面陳
    述作成時之情況，認為適當者，亦得為證據。當事人、代理
    人或辯護人於法院調查證據時，知有第159 條第1 項不得為
    證據之情形，而未於言詞辯論終結前聲明異議者，視為有前
    項之同意，刑事訴訟法第159 條第1 項及第159 條之5 分別
    定有明文。查本判決下列所引用被告以外之人於審判外之陳
    述及相關書證等，檢察官、被告及辯護人迄至本院言詞辯論
    終結前均未聲明異議，本院審酌上開證據資料製作時之情況
    ，尚無違法不當及證明力明顯過低之瑕疵，認以之作為證據
    應屬適當，揆諸前開規定，自均有證據能力，先予敘明。
貳、實體方面：
一、上開犯罪事實，業據被告張志新於偵查及本院審理中坦承不
    諱，核與證人即告訴人劉賢宇於警詢、偵查及本院審理中證
    述之情節相符，並有新竹市警察局第三分局刑案現場勘察報
    告、勘察採證同意書、刑事案件證物採驗紀錄表、內政部警
    政署刑事警察局100 年1 月24日刑醫字第1000011336號DNA
    型別比對鑑驗書及採證照片34張在卷可稽，是本案事證明確
    ，被告之犯行洵堪認定，應予依法論科。
二、公訴意旨雖認被告係基於強盜之犯意，且其行為已使被害人
    劉賢宇達不能抗拒之程度，所為應屬刑法第328 條第1 項之
    強盜取財罪。惟查：
（一）按強盜罪之構成，以其所實施之強暴、脅迫，已達於使人
      不能抗拒之程度為必要，倘其取物手段雖屬不法，而尚未
      使人至於不能抗拒者，縱觸犯他種罪名，尚難以強盜論擬
      ；又刑法上強盜罪與恐嚇取財罪之區別，係以行為人對被
      害人施用威嚇之程度為準，如其程度足以壓抑被害人之意
      思自由，至使不能抗拒而為財物之交付者，為強盜罪，反
      之，如其程度尚不足以壓抑被害人意思自由，被害人並非
      不能抗拒，或未達於不能抗拒之程度，其交付財物與否，
      儘有自由斟酌之餘地者，僅應成立恐嚇取財罪，是恐嚇行
      為不以將來之惡害通知為限，即以強暴脅為手段，而被害
      人未達於不能抗拒之程度者，亦屬之（最高法院29年上字
      第3006號判例、79年度台上字第5023號判決要旨參照）。
      復按刑法上恐嚇取財罪之「恐嚇」，固係指以危害通知他
      人，使該人主觀上生畏怖心之行為，然此危害之通知，並
      非僅限於將來，其於現時以危害相加者，亦應包括在內。
      是以，恐嚇之手段，並無限制，其以言語、文字為之者無
      論矣，即使出之以強暴、脅迫，倘被害人尚有相當之意思
      自由，而在社會一般通念上，猶未達於不能抗拒之程度者
      ，仍屬本罪所謂「恐嚇」之範疇。至於危害通知之方法，
      亦無限制，無論明示之言語、文字、動作或暗示之危害行
      為，苟已足使對方理解其意義之所在，並足以影響其意思
      之決定與行動自由者均屬之。故其與強盜之區別，端在所
      為之強暴、脅迫，其於社會一般通念上，是否足以抑制被
      害人之意思自由，至於不能抗拒，以為財物之交付為斷，
      倘其尚未達到此一程度，雖係意圖為自己不法之所有而出
      之以強暴、脅迫，亦僅應成立恐嚇取財罪（最高法院81年
      度台上字第867 號判決要旨參照）。
（二）證人劉賢宇於本院審理時具結證稱：99年10月15日晚間10
      時30分許，伊駕駛5B-656號營業小客車，在板橋市○○○
      路與貴興路口搭載被告，被告說要到湖口交流道，到了之
      後被告又改稱要到玄奘大學，伊就沿途問路開到玄奘大學
      ，到了附近後，被告就找比較沒有人的地點，並問伊多少
      錢，伊跟被告說車資兩千，被告就說他沒錢，要跟伊搶，
      叫伊把車子、錢、手機留下來，伊聽了之後就跟被告說不
      要這樣，伊是辛苦人，伊看後照鏡都沒有人經過，剛好有
      載兩個客人，身上有200 元車資，就拿給被告，並趁被告
      伸手拿錢時，解開安全帶，打開車門往外衝，躲進草叢裡
      面，並打電話報警，等到警察來，伊才出來，被告在跟伊
      說「我沒錢，要跟你搶，你的車子、錢、手機留下來」時
      語氣很平和，當時被告坐在右後座，手朝下，手上沒有東
      西，身上有帶包包，沒有對伊做什麼動作，因為從被告跟
      伊說要搶到伊衝出車外的時間很短，但伊怕被告會從包包
      裡面拿東西出來，所以就先跑掉，伊聽到被告要搶伊時覺
      得很倒楣，跑的時候很怕，怕被告來追伊，伊身上有帶錢
      ，想趕快跑，所以假裝拿200 元給被告，並趁機跑掉，其
      實身上不只200 元，有將近3 萬元，本案過程伊與被告的
      對話只有上述內容而已，伊並沒有因為被告要搶伊錢，就
      將身上所有的現金和手機交給被告，之所以交付200 元是
      為了爭取時間跑掉，被告說要搶錢時，因伊清楚自己體力
      不好，所以想先跑再說，伊不願意把錢都給被告，只是想
      爭取時間趕快跑等語明確（見本院卷第35至37頁），由上
      開證人證述內容可知，被告除以前揭言語對劉賢宇恫嚇外
      ，並無對劉賢宇有何施用實力壓制之強暴、脅迫手段，且
      被告並未持刀或其他物品，自亦未有何持刀相向之行為，
      則依上開客觀情狀觀之，被告稱要搶劫，目的僅欲恫嚇劉
      賢宇而已，證人劉賢宇雖感到害怕，惟仍能對被告以賺錢
      不易為由求饒，於交付200 元後迅及解開安全帶逃跑，而
      未交付身上全部財物，況證人僅稱因「怕」而交付財物，
      不曾言及有「不能抗拒」之情形，足見在社會一般通念上
      ，證人劉賢宇當時之意思自由未遭壓制而達無法抗拒之地
      步。是以，被告僅以言詞顯示加害之意思，而使人心生畏
      懼，其既未施強暴、脅迫於證人劉賢宇，亦無何足以抑制
      證人劉賢宇自由意志之情節，堪認尚未達使證人劉賢宇不
      能抗拒之程度。
（三）綜上所述，被告對證人劉賢宇所為之不法行為，就當時之
      具體事實客觀判斷之，不足使證人劉賢宇身體上或精神上
      達於不能或顯難抗拒之程度，揆諸上開說明，與強盜罪之
      成立要件即不相符，要無論以強盜罪之餘地，被告所為應
      僅成立恐嚇取財罪，即堪認定。
三、核被告所為，係犯刑法第346 條第1 項恐嚇取財罪。起訴書
    雖認被告係犯刑法第328 條第1 項之強盜罪嫌，惟被告行為
    尚不足以壓制證人劉賢宇之自由意志，而達使證人劉賢宇不
    能抗拒之程度，應屬恐嚇取財之犯行，難認該當強盜之構成
    要件，已如前述，起訴書所認尚有未洽，惟起訴之基本社會
    事實同一，爰依法變更起訴法條，併此敘明。又被告曾受前
    揭事實欄所載之犯罪科刑及有期徒刑執行情形，有臺灣高等
    法院被告前案紀錄表在卷可參，其於受有期徒刑之執行完畢
    後，5 年以內故意再犯本件有期徒刑以上之罪，為累犯，應
    依刑法第47條第1 項之規定加重其刑。爰審酌被告年輕力壯
    ，不思從事正當工作營生，且前有違反懲治盜匪條例、竊盜
    等前科，素行不佳，猶不思珍愛前途，於夜間挑供民眾交通
    工具使用之計程車司機恐嚇取財，侵害人民財產法益，其社
    會危害性已造成民眾恐懼感，危害社會治安至鉅，造成被害
    人難以平復之恐懼，惟其於犯罪過程中未刻意傷害被害人，
    並曾於本院審理時當庭向被害人道歉，另酌量被告所得財物
    暨犯罪後之態度等一切情狀，量處如主文所示之刑，以示懲
    儆。
據上論斷，應依刑事訴訟法第299 條第1 項前段、第300 條，刑
法第346 條第1 項、第47條第1 項，刑法施行法第1 條之1 ，判
決如主文。
本案經檢察官楊景舜到庭執行職務。
中    華    民    國   100    年    7     月    15    日
                  刑事第十四庭  審判長法  官  吳幸娥
                                      法  官  傅明華
                                      法  官  廖欣儀
以上正本證明與原本無異。
如不服本判決應於收受判決後10日內向本院提出上訴書狀，並應
敘述具體理由。其未敘述上訴理由者，應於上訴期間屆滿後20日
內向本院補提理由書（均須按他造當事人之人數附繕本）「切勿
逕送上級法院」。
                                      書記官  顏偉林
中    華    民    國   100    年    7     月    15    日
附錄本案論罪科刑法條全文：
刑法第346條
意圖為自己或第三人不法之所有，以恐嚇使人將本人或第三人之
物交付者，處6 月以上5 年以下有期徒刑，得併科1 千元以下罰
金。
以前項方法得財產上不法之利益，或使第三人得之者，亦同。
前二項之未遂犯罰之。